【裁判字號】    98,訴,251
【裁判日期】    980219
【裁判案由】    違反毒品危害防制條例
【裁判全文】
臺灣彰化地方法院刑事判決               98年度訴字第251號
公  訴  人  臺灣彰化地方法院檢察署檢察官
被      告  甲○○
上列被告因違反毒品危害防制條例案件，經檢察官提起公訴（
98年度撤緩毒偵字第1 、2 號），本院依簡式審判程序判決如下
：
    主  文
甲○○施用第一級毒品，累犯，處有期徒刑柒月，扣案如附表所
示之毒品均沒收銷燬。又施用第一級毒品，累犯，處有期徒刑柒
月。應執行有期徒刑壹年，扣案如附表所示之毒品均沒收銷燬。
    事  實
一、甲○○前因施用毒品案件，經法院裁定送觀察、勒戒後，因
    評定認無繼續施用毒品傾向，於民國87年9 月22日執行完畢
    釋放；又因施用毒品案件，經裁定令入戒治處所施以強制戒
    治，嗣經裁定停止戒治，所餘期間付保護管束，於88年9 月
    24日保護管束期滿執行完畢，並由臺灣高等法院臺中分院以
    87年度上訴字第1119號判決諭知免刑確定；再因施用毒品案
    件，經本院以92年度訴字第608 號判決處有期徒刑1 年確定
    。另前因違反肅清煙毒條例等案件，經本院以82年度訴字第
    1612號判決處有期徒刑5 年、5 月，定應執行刑為有期徒刑
    5 年2 月確定，經送監執行，於84年7 月3 日縮短刑期假釋
    出監付保護管束；於假釋期間內又因違反肅清煙毒條例等案
    件，經本院以85年度訴字第669 號判決處有期徒刑3 年2 月
    、4 月，定應執行刑為有期徒刑3 年4 月，嗣經臺灣高等法
    院臺中分院以85年度上訴字第2280號駁回上訴確定，其上開
    假釋旋遭撤銷，應執行殘刑有期徒刑3 年3 月，上開案件經
    送監接續執行，於91年4 月18日縮短刑期假釋出監付保護管
    束；又於該假釋期間內，因施用毒品案件，經本院以92年度
    訴字第608 號判決處有期徒刑1 年確定，其上開假釋旋遭撤
    銷，應執行殘刑有期徒刑2 年3 月12日；另因持有毒品案件
    ，經本院以92年度易字第688 號判決處有期徒刑1 年3 月，
    經臺灣高等法院臺中分院以92年度上易字第1810號駁回上訴
    確定；上開數案經送監接續執行，後2 案並經減刑及定應執
    行刑，甫於96年7 月16日縮短刑期期滿執行完畢。仍不知警
    惕，先後為下列行為：
  (一)基於施用第一級毒品海洛因之犯意，於97年3 月18日上午8
    時30分許，在其彰化縣和美鎮○○路○ 段580 號住處房間內
    ，將海洛因摻水混合後，以注射針筒注射體內之方式，施用
    海洛因1 次。嗣為警於同日下午4 時許，持搜索票至上開處
    所查獲，並扣得其所有供其施用剩餘如附表所示之海洛因2
    包，查悉上情。
  (二)另基於施用第一級毒品海洛因之犯意，於97年5 月15日晚間
    6 時許，在彰化縣彰化市家樂福停車場，以同上方式施用海
    洛因1 次。嗣於同年月17日下午4 時10分許，因交通違規為
    警在彰化縣秀水鄉○○路與民生街口攔查時，發現其右手前
    臂有注射針孔痕跡，查悉上情。
二、案經彰化縣警察局鹿港分局及和美分局報告臺灣彰化地方法
    院檢察署檢察官偵查起訴。
    理  由
一、本件被告甲○○所涉為死刑、無期徒刑、最輕本刑為3 年以
    上有期徒刑或高等法院管轄第一審案件以外之罪，並於本院
    行準備程序時就被訴事實為有罪之陳述，本院合議庭依刑事
    訴訟法第273 條之1 第1 項規定，裁定改由受命法官獨任行
    簡式審判程序，先予敘明。
二、按毒品危害防制條例就施用毒品者，僅限於「初犯」及「5
    年後再犯」二種情形，始應先經觀察、勒戒或強制戒治程序
    。倘被告於5 年內已再犯，經依法追訴處罰，縱其第3 次（
    或第3 次以上）再度施用毒品之時間，在初犯經觀察、勒戒
    或強制戒治執行完畢釋放5 年以後，已不合於「5 年後再犯
    」之規定，且因已於「5 年內再犯」，顯見其再犯率甚高，
    原實施觀察、勒戒或強制戒治，已無法收其實效，即應依毒
    品危害防制條例第10條處罰（參照最高法院95年度第7 次、
    97年度第5 次刑事庭會議決議意旨）。被告前因施用毒品案
    件，經法院裁定送觀察、勒戒後，因評定認無繼續施用毒品
    傾向，於民國87年9 月22日執行完畢釋放；又因施用毒品案
    件，經裁定令入戒治處所施以強制戒治，嗣經裁定停止戒治
    ，所餘期間付保護管束，於88年9 月24日保護管束期滿執行
    完畢，並由臺灣高等法院臺中分院以87年度上訴字第1119號
    判決諭知免刑確定；再因施用毒品案件，經本院以92年度訴
    字第608 號判決處有期徒刑1 年確定等情，有臺灣高等法院
    被告前案紀錄表、臺灣高等法院在監在押全國紀錄表在卷可
    憑，是被告曾於觀察、勒戒及強制戒治執行完畢釋放後，5
    年內再犯毒品危害防制條例第10條之罪，並經法院判處罪刑
    確定，復為本件施用第一級毒品之犯行經警查獲，依上開說
    明，自與前揭條例第20條第3 項之規定僅得適用於「5 年後
    再犯」之情形不符，公訴人逕行起訴，並無不合。
三、上揭犯罪事實業據被告於警詢、偵訊、檢察事務官詢問及本
    院審理時坦承不諱（見和警分偵字第0970005019號卷《下稱
    警卷一》第1 頁、鹿警分偵字第0970013071號卷《下稱警卷
    二》第1 頁、97年度毒偵字1310號卷《下稱偵卷一》第4 、
    13頁、97年度毒偵字第2717號卷《下稱偵卷二》第6 頁、本
    院98年2 月6 日準備程序及審判筆錄），被告上開2 次為警
    所採集之尿液，經檢驗均呈可待因及嗎啡陽性反應，有彰化
    縣警察局和美分局委託檢驗尿液代號與真實姓名對照認證單
    1 份（見警卷一第3 頁）、彰化縣警察局鹿港分局委託檢驗
    尿液代號與真實姓名對照表（見警卷二第6 頁）、詮昕科技
    股份有限公司濫用藥物尿液檢驗報告2 份附卷可稽（見偵卷
    一第9 頁、警卷二第4 頁），並有彰化縣警察局和美分局搜
    索、扣押筆錄、扣押物品收據、扣押物品目錄表各1 份、現
    場照片2 張（見警卷一第5 至9 、13頁），及如附表所示之
    扣案海洛因2 包、法務部調查局濫用藥物實驗室97年5 月12
    日調科壹字第09723023550 號鑑定書1 紙（見偵卷一第24頁
    ）為證，足認被告上開自白與事實相符，本件事證明確，被
    告犯行洵堪認定，應依法論科。
四、論罪科刑之理由
  (一)按海洛因為毒品危害防制條例第2 條第2 項第1 款所規定之
    第一級毒品，被告先後2 次施用海洛因之行為，均係犯毒品
    危害防制條例第10條第1 項施用第一級毒品罪。被告為供施
    用而持有各該毒品之低度行為，應各為施用之高度行為所吸
    收，均不另論罪。被告所犯上開2 罪，犯意有別，行為互殊
    ，應予分論併罰。
  (二)被告前因違反肅清煙毒條例等案件，經本院以82年度訴字第
    1612號判決處有期徒刑5 年、5 月，定應執行刑為有期徒刑
    5 年2 月確定，經送監執行，於84年7 月3 日縮短刑期假釋
    出監付保護管束；於假釋期間內又因違反肅清煙毒條例等案
    件，經本院以85年度訴字第669 號判決處有期徒刑3 年2 月
    、4 月，定應執行刑為有期徒刑3 年4 月，嗣經臺灣高等法
    院臺中分院以85年度上訴字第2280號駁回上訴確定，其上開
    假釋旋遭撤銷，應執行殘刑有期徒刑3 年3 月，上開案件經
    送監接續執行，於91年4 月18日縮短刑期假釋出監付保護管
    束；又於該假釋期間內，因施用毒品案件，經本院以92年度
    訴字第608 號判決處有期徒刑1 年確定，其上開假釋旋遭撤
    銷，應執行殘刑有期徒刑2 年3 月12日；另因持有毒品案件
    ，經本院以92年度易字第688 號判決處有期徒刑1 年3 月，
    經臺灣高等法院臺中分院以92年度上易字第1810號駁回上訴
    確定；上開數案經送監接續執行，後2 案並經減刑及定應執
    行刑，甫於96年7 月16日縮短刑期期滿執行完畢，有臺灣高
    等法院被告前案紀錄表可稽，被告於有期徒刑執行完畢後5
    年內又故意再犯本案2 罪，均為累犯，應依刑法第47條第1
    項規定，各加重其刑。
  (三)爰審酌被告曾因施用毒品經送觀察、勒戒及強制戒治，仍未
    知警惕，再犯本案之罪，足見其雖經觀察、勒戒及強制戒治
    等治療程序，仍未徹底戒除惡習遠離毒害，顯未能善體國家
    設置觀察、勒戒及戒治機構，協助毒品施用者戒除毒害之良
    法美意，惟念及施用毒品本質上係戕害自身健康之行為，尚
    未嚴重破壞社會秩序或侵害他人權益，暨其犯罪之動機、目
    的、所生危害及犯罪坦承犯行，態度良好等一切情狀，分別
    量處如主文所示之刑，並定其應執行刑，以示懲儆。
  (四)扣案如附表所示白色粉末2 包皆為第一級毒品海洛因，有上
    揭法務部調查局濫用藥物實驗室鑑定書附卷足憑，均應依毒
    品危害防制條例第18條第1 項前段沒收銷燬。又盛裝上述扣
    案海洛因毒品之空包裝袋，因一般係以傾倒之方式，將包裝
    袋內之毒品海洛因倒出而與包裝袋分離而稱重，必要時，輔
    以刮杓刮取袋內粉末，然無論依何種方式分離，包裝袋內均
    有極微量之毒品海洛因殘留，業經法務部調查局93年3 月19
    日調科壹字第09300113060 號函釋在案，足認前揭空包裝袋
    內均含極微量海洛因殘留而無法析離，亦應整體視為查獲之
    毒品海洛因，併依毒品危害防制條例第18條第1 項前段規定
    ，宣告沒收銷燬如主文所示。
據上論斷，應依刑事訴訟法第273 條之1 第1 項、第299 條第1
項前段，毒品危害防制條例第10條第1 項、第18條第1 項前段，
刑法第11條、第47條第1 項、第51條第5 款，判決如主文。
本案經檢察官蔡曉崙到庭執行職務。
中    華    民    國    98    年    2     月    19    日
                  刑事第三庭  法  官  楊舒嵐
以上正本證明與原本無異。
如不服本判決應於收受判決後10日內，向本院提出上訴書狀，並
應敘述具體理由; 其未敘述上訴理由者，應於上訴期間屆滿後20
日內向本院補提理由書（均須按他造當事人之人數附繕本）「切
勿逕送上級法院」。
中    華    民    國    98    年    2     月    19    日
                              書記官  陳如玲
附表：第一級毒品海洛因貳包（合計淨重零點壹零公克，空包裝
      總重零點貳玖公克）。
附錄論罪科刑法條：
毒品危害防制條例第10條第1 項
施用第一級毒品者，處 6 月以上 5 年以下有期徒刑。


司法院資訊處製作；財團法人民間司法改革基金會備份。
